【裁判字號】    97,易,2537
【裁判日期】    980406
【裁判案由】    傷害等
【裁判全文】
臺灣臺北地方法院刑事判決              97年度易字第2537號
公  訴  人  臺灣臺北地方法院檢察署檢察官
被      告  戊○○
選任辯護人  丁振發律師
被      告  丁○○
            丙○○
上二人共同
選任辯護人  蔡育霖律師
            郭芳婷律師
上列被告等因傷害等案件，經檢察官提起公訴（97年度偵字第
11619 號），本院判決如下：
    主  文
戊○○犯恐嚇危害安全罪，處拘役貳拾日，如易科罰金，以新臺
幣壹仟元折算壹日；緩刑貳年，緩刑期間付保護管束。
戊○○、丁○○與丙○○被訴犯傷害罪嫌部分均公訴不受理。
    事  實
一、戊○○與丁○○、丙○○為叔姪關係，為家庭暴力防治法第
    3 條第4 款之家庭成員關係。雙方於民國97年4 月30日上午
    10 時50 分許，在戊○○母親之喪禮出殯時發生言語及肢體
    衝突，戊○○竟基於恐嚇之犯意，在臺北縣坪林鄉漁光村大
    舌湖13號公墓前方道路上，以加害於生命、身體、財產之事
    ，對丁○○、丙○○恫以「要讓你們的房子倒」、「要找黑
    道來殺你們全家」、「要去前面堵你們」等語，致丁○○、
    丙○○心生畏懼，嗣後戊○○並持隨手檢來之木棍，敲打丁○○、丙○○及其父親己○○等乘坐之車牌號碼6752 -KE號
    自用休旅車之車窗玻璃。之後丁○○、丙○○直接將座車開
    往臺北縣政府警察局新店分局坪林分駐所報警處理。
二、案經丁○○、丙○○訴由臺北縣政府警察局新店分局報告臺
    灣臺北地方法院檢察署檢察官偵查起訴。
    理  由
壹、被告戊○○有罪部分：
一、證據能力之判斷：
    按被告以外之人於審判外之言詞或書面陳述，除法律有規定
    者外，不得作為證據，刑事訴訟法第159 條第1 項定有明文
    ，此即學理上所稱之「傳聞證據排除法則」，而依上開法律
    規定，傳聞證據原則上固無證據能力，但如法律別有規定者
    ，即例外認有證據能力。本案被告戊○○及其辯護人除否認
    證人即告訴人丁○○、丙○○及證人己○○於審判外言詞陳
    述以及告訴人丙○○所提出照片12張之證據能力外，對於本
    判決下列所引用之其他證人之證據能力均無意見，本院審酌
    被告及其辯護人無意見之證人所為之言詞陳述作成時之情況
    ，並無違法或不當之處，依刑事訴訟法第159 條之5 之規定
    ，自得作為證據。茲就有爭執之證人陳述認定如下：
  (一)證人己○○於接受警員詢問，及丙○○分別於接受警員詢問
    及檢察事務官訊問時所為之陳述，為被告以外之人於審判外
    之言詞陳述，依刑事訴訟法第159 條第1 項之規定，前述陳
    述原則上均不具證據能力；惟證人己○○及丙○○於本院97
    年10月28日審理時，已基於證人地位、經合法具結、並在賦
    予被告對質詰問機會之情形下為證述，且其證述之內容，與
    其在警詢及偵查中之陳述大致相符，則其於審判外之上開陳
    述，即因其在本件公判庭至本院作證，而取得證據能力。
  (二)證人丁○○分別於接受警員詢問及檢察事務官訊問時所為之
    陳述，依法為傳聞證據，且證人丁○○於偵查中向檢察事務
    官所為之陳述，並未具結，不符合刑事訴訟法第159 條之1
    第2 項或第159 條之2 之規定，本院認其於審判外之陳述，
    無證據能力。
  (三)就告訴人丙○○所提出之照片12張部分（偵查卷內證物袋）
    ，其中8 張照片為告訴人丙○○之受傷照片，被告此部分所
    涉傷害罪嫌部分，業經告訴人撤回告訴（容後詳述），本院
    無庸審酌之。另其餘4 張照片，疑為告訴人等座車之損壞情
    形照片，然因照片上均未標明日期而為被告否認，且告訴人
    丁○○亦當庭表示在警察局中業已拍照（本院卷(二)第19頁）
    ，故本院就此部分逕以警局於案發當日所拍攝之照片為證據
    ，而排除告訴人丙○○所提出之照片12張之證據能力，附此
    敘明。
二、認定犯罪事實之證據：
    訊據被告固坦承於97年4 月30日上午10時50分許，在其母親
    之喪禮舉行時，與告訴人丁○○及丙○○發生言語及肢體衝
    突等事實，此部分核與證人即被告大姊乙○○、證人即被告
    座車駕駛甲○○分別於本院97年10月28日審理中之具結證述
    （本院卷(一)第52頁反面、第55頁），以及證人即現場參與喪
    禮之親友陳南山及黃湯寶蓮分別於偵查中之證述情節相符（
    偵查卷第41頁、第48頁）。被告雖坦承當日與告訴人丁○○
    及丙○○發生衝突，事後拿起路上隨手撿起之木棍丟向往告
    訴人座車玻璃上等事實，惟矢口否認有何恐嚇之犯行，被告
    及其辯護人並辯稱：除告訴人丁○○、丙○○及己○○外，
    沒有其他證人有聽到被告有出言恐嚇云云。經查：
  (一)證人即被告兄長己○○於偵查中證稱：當天我母親出殯，而
    自從父親將4 樓房子過戶給我後，其他兄弟姊妹都很不滿，
    尤其是被告等語（偵查卷第31頁）。並於本院審理時之交互
    詰問程序中具結證稱：當天出殯在第二殯儀館辦出殯的儀式
    ，他眼睛瞪著我太太，之後到棺木運到公墓，我母親下葬後
    ，我拿捧斗一手拿雨傘，我走前面，快走到路邊的時候我聽
    到吵雜聲，我轉頭看到戊○○和我二個兒子即告訴人2 人還
    有一些親戚拉扯在一起，在場親友把他們拉開後，我弟弟走
    到路上來，我站在路旁邊，他離我約2 、3 公尺，他說要找
    黑道殺我全家、讓我房子倒，他就跑到前方命令他司機到前
    方把路堵起來要堵我們，他就上車車往前走，我們出殯的車
    回程，我開我自己的休旅車，我的車上有我太太黃秀英及二
    個兒子，開了4 、5 分鐘後車隊被堵下來，我看到我弟弟一
    手拿鐵鏟靠近我車子，他從前方走過來走到我駕駛座旁的車
    窗敲打我車輛左後方的車窗，他被我堂兄陳南山、堂弟陳輝
    煌架開等語（本院卷(一)第45頁反面至46頁）。核與證人即告
    訴人丙○○於警詢、偵查及本院審理中具結證稱：當日我們
    雙方互相拉扯完離開之後，被告爬起來說要找黑道殺你們全
    家，親戚叫我們趕快走，我們的車子停比較後面所以去拿車
    ，我們以為他已經離開，我們就開車走，開4 、5 分鐘後車
    停下來，就看到有人手拿鐵鏟從我們車窗敲下去，我坐右前
    座，左後方是母親，他要敲第2 下時我二位叔伯就把他架住
    ，叫我們趕快走，我們就從旁邊離開，轉頭看到他還在追，
    我們在車上很害怕就用車上的電話打110 ，很難明確跟警察
    說位置，我們就直接開到坪林警察局等語（偵查卷第7 頁、
    第29頁，本院卷(一)第50頁反面）之情節，互核相符，此外，
    並有警方於當日所拍攝之告訴人二人及其父親己○○等人乘
    坐之車牌號碼6752-KE 號自用休旅車車窗玻璃照片4 張附卷
    為證（偵查卷第17至18頁），則被告確實有恐嚇告訴人二人
    之情形，堪以認定。其餘證人即到場親友陳南山、黃湯寶蓮
    、乙○○及被告座車駕駛甲○○等人，雖均證稱：並未聽到
    被告有何恐嚇之情形云云，然查，本案為家族親人間之糾紛
    ，且事發在被告母親出殯之葬禮上，一般親友們自不願見到
    家族反目，而語多迴護之詞，亦乃人情之常，就證人陳南山
    、黃湯寶蓮、乙○○及甲○○所為上開與事實不符之證述，
    本院均不予採認。
  (二)另就被告敲打告訴人二人乘坐之上開自用休旅車車窗玻璃所
    使用之工具部分，雖證人丙○○及己○○均證稱是用「鐵鏟
    」，然告訴人丙○○於偵查中亦指訴稱：因為事情發生很快
    ，我們也很驚恐，不確定是鐵鏟，但是應該是鐵製的東西等
    語（偵查卷第29頁），顯然告訴人當時並未能清楚看見被告
    所使用之工具，而指稱是鐵製品云云，亦係推測之詞，並無
    確實之物品扣案可佐。本院參酌證人甲○○於本院審理時具
    結證稱：被告忽然就很氣，下車撿樹根往告訴人車子丟等語
    （本院卷(一)第53頁），衡諸本案地點在臺北縣坪林鄉郊區公
    墓附近，起因於被告與告訴人等突然發生肢體衝突後，被告
    一時氣憤所為，實難想像被告可於路旁隨手即輕易拾得鐵鏟
    或鐵製用具，依照罪疑惟輕之原則，應認被告辯稱：隨手撿
    起路上木棍（或木製品）而為之等語，應堪採信，附此敘明
    。
  (三)綜上所述，本件事證已明，被告恐嚇犯行堪以認定。
三、論罪科刑之法律適用：
    按家庭暴力防治法所稱家庭暴力，係指家庭成員間實施身體
    或精神上不法侵害之行為；所稱家庭暴力罪，係指家庭成員
    間故意實施家庭暴力行為而成立其他法律所規定之犯罪，家
    庭暴力防治法第2 條第1 項、第2 項分別定有明文。查被告
    與告訴人二人為叔姪關係，卻對告訴人為恐嚇行為，自該當
    家庭暴力防治法所稱之家庭暴力罪。惟因家庭暴力防治法對
    於家庭暴力罪並無科處刑罰之規定，故被告仍僅依刑法之規
    定予以論罪科刑，核其所為，係犯刑法第305 條之恐嚇危害
    安全罪。爰審酌被告並無前科，素行良好，被告國中肄業之
    智識程度，平日為水電工人，有正當職業，本案係因家族內
    不足為外人道之糾紛，而在母親出殯當日，因與告訴人等發
    生肢體衝突後，一時氣憤，而出言對親姪子為上開恐嚇之犯
    行，然被告自始否認，態度欠佳等一切情狀，量處如主文所
    示之刑，並諭知易科罰金之折算標準。末查，被告前未曾受
    有期徒刑以上刑之宣告等情，此有台灣高等法院被告前案紀
    錄表附卷可稽，且告訴人並當庭表示不願追究等語，本案因
    家族間之糾紛所為之恐嚇犯行，冀望被告經此偵審科刑宣告
    之教訓，已足資促使其有所警惕，雖被告否認犯行，本院仍
    本於家和萬事興之想法，破例就被告前所宣告之刑，認以暫
    不執行為適當，爰依刑法第74條第1 款之規定，併予宣告緩
    刑2 年，以啟自新。並依家庭暴力防治法第38條第1 項之規
    定，在緩刑期間內付保護管束。
貳、被告戊○○、丁○○與丙○○公訴不受理部分：
一、本件公訴意旨另以：被告三人於97年4月30日上午10時50 分
    許，在臺北縣坪林鄉漁光村大舌湖13號公墓前，均基於傷害
    他人身體之犯意，徒手互毆，造成告訴人即被告丁○○受有
    雙前臂疼痛之身體傷害，告訴人即被告丙○○受有顏面抓傷
    、四肢抓傷、撕裂傷（雙側上肢多處抓傷、下肢撕裂傷）之
    身體傷害，以及告訴人即被告戊○○受有頭部外傷、顏臉部
    擦挫傷、鼻骨骨折、右腳擦挫傷之身體傷害。因認被告三人
    均涉有刑法第277 條第1 項之傷害罪嫌等語。
二、按告訴乃論之罪，告訴人於第一審辯論終結前得撤回其告訴
    ，又告訴經撤回者，應諭知不受理之判決，並得不經言詞辯
    論為之，刑事訴訟法第238條第1項、第303條第3款、第307
    條定有明文。
三、經查，本件被告三人所為若成立犯罪，則其係犯第277條第1
    項之傷害罪，而該罪依刑法第287條前段之規定，須告訴乃
    論，茲因被告三人即告訴人於本院審理中均已互相達成和解
    ，並均於言詞辯論終結前具狀撤回告訴，有撤回告訴狀3 張
    附卷為憑（本院卷(二)第28至30頁），揆諸首開法條規定，對
    被告三人所涉傷害罪嫌，均應諭知公訴不受理之判決，並不
    經言詞辯論為之。
據上論斷，應依刑事訴訟法第299 條第1 項前段、第303 條第3
款、第307 條，刑法第305 條第1 項、第41條第1 項前段、第74
條第1 項第1 款，家庭暴力防治法第38條第1 項，刑法施行法第
1條之1，判決如主文。
本案經檢察官呂俊儒到庭執行職務
中    華    民    國    98    年    4     月    6     日
                  刑事第十九庭  法  官  紀文惠
上正本證明與原本無異。
如不服本判決應於收受送達後10日內向本院提出上訴書狀，並應
敘述具體理由；其未敘述上訴理由者，應於上訴期間屆滿後20日
內向本院補提理由書（均須按他造當事人之人數附繕）「切勿逕
送上級法院」。
                                書記官  游曉婷
中    華    民    國    98    年    4     月    6     日
附錄本案論罪科刑法條全文
中華民國刑法第305條
（恐嚇危害安全罪）
以加害生命、身體、自由、名譽、財產之事，恐嚇他人致生危害
於安全者，處 2 年以下有期徒刑、拘役或 3 百元以下罰金。


司法院資訊處製作；財團法人民間司法改革基金會備份。
